臺灣士林地方法院民事裁定            
                                    110年度湖調字第601號
聲  請  人  陳傳盛  
            陳傳男  
上列聲請人與相對人長興婚禮事業有限公司間就請求塗銷地上權
登記事件聲請調解，本院裁定如下：
    主  文
聲請人應於本裁定送達後五日內，補繳聲請費新臺幣伍仟元，逾
期未補正，即駁回聲請。
    理  由
一、按因財產權事件聲請調解，其標的之金額或價額未滿新臺幣
    （下同）10萬元者，免徵聲請費；10萬元以上，未滿100萬
    元者，徵收1,000元；100萬元以上，未滿500萬元者，徵收2
    ,000元；500萬元以上，未滿1,000萬元者，徵收3,000元；1
    ,000萬元以上者，徵收5,000元，民事訴訟法第77條之20第1
    項定有明文。次按以一訴主張數項標的者，其價額合併計算
    之。但所主張之數項標的互相競合或應為選擇者，其訴訟標
    的價額，應依其中價額最高者定之，民事訴訟法第77條之2
    第1項亦有明定。另訴訟標的之價額，由法院核定。核定訴
    訟標的之價額，以起訴時之交易價額為準；無交易價額者，
    以原告就訴訟標的所有之利益為準。因地上權、永佃權涉訟
    ，其價額以1年租金15倍為準；無租金時，以1年所獲可視同
    租金利益之15倍為準；如1年租金或利益之15倍超過其地價
    者，以地價為準。民事訴訟法第77條之1第1項、第2項、第7
    7條之4分別定有明文。又起訴之目的為除去土地上所設定地
    上權之負擔，自屬因地上權涉訟，應依上開法條之規定，核
    定其訴訟標的之價額（最高法院103年度台抗字第40號裁定
    參照）。
二、經查，本件聲請人調解聲明請求：（一）相對人應將坐落於
    臺北市○○區○○段0○段000地號土地（下稱系爭土地）上，登
    記次序：2，收件年期：民國96年，字號：內湖字第255130
    號，登記日期：96年8月23日，登記原因：設定，權利範圍
    ：全部，設定權利範圍：1323.76平方公尺之地上權登記予
    以塗銷。（二）相對人應將坐落於系爭土地上臺北市○○區○○
    段0○段0000○號（已於109年5月27日內湖字第064410號收件
    辦竣滅失登記）尚存共有部分臺北市○○區○○段0○段0000○號
    （下稱系爭2588建號）權利範圍3627/10000之建物拆除。（
    三）相對人應將坐落於系爭土地上臺北市○○區○○段0○段0000
    ○號（已於109年6月20日內湖字第074800號收件辦竣滅失登
    記）尚存共有部分系爭2588建號權利範圍1007/10000之建物
    拆除。是依上開說明，本件原告調解聲明第一項請求相對人
    塗銷坐落於系爭土地已屆期之地上權登記，核屬因地上權涉
    訟，而依兩造簽訂之租賃契約（下稱系爭租約）第2條約定
    ：「本件租賃期間，包括建築地上物之期間（即自簽定本約
    之日起算9個月止）及自地上物正式完工取得使用執照並得
    對外營業之時起算，為期9年（即自94年3月1日起至103年2
    月28日止）。」等語可知，系爭租約之租賃期間乃係包括建
    築地上物之期間9個月以及自地上物正式完工取得使用執照
    並得對外營業之時起算為期9年，故系爭租約之租賃期間為9
    年9個月。又依租賃契約第3條約定，租金之給付分3階段，
    第1階段計4個月，租金每月以每坪100元計算；第2階段計5
    個月，租金每月以每坪300元計算；第3階段自第1年起至第3
    年止，該期間租金每月以每坪600元計算、自第4年起至第6
    年止，該期間租金每月以每坪700元計算、自第7年起至第9
    年止，該期間租金每月以每坪800元計算，有系爭租約在卷
    可稽（本院卷第29、31頁），是上開租賃期間合計9年9個月
    ，且因第1階段與第2、3階段所含月數均不同，故應分別累
    加計算而非以各階段租金平均定之。準此，系爭土地平均年
    租金為每坪7,949元【計算式：（100×4＋300×5＋600×36＋700×
    36＋800×36）÷（9＋9/12）＝7,949，元以下四捨五入】，則聲
    請人就其所有之系爭土地以1年租金15倍計算之金額詳如附
    表「1年租金15倍之金額」欄所示，又該金額未高於系爭土
    地價額（詳如附表「土地價額」欄所示），是調解聲明第一
    項之訴訟標的價額應核定如附表「1年租金15倍之金額」欄
    所示即4,774萬6,463元。另調解聲明第二、三項聲請人依民
    法第767條第1項中段等規定，請求相對人拆除上開建物部分
    ，聲請人即受有免於自行拆除上開建物之利益。本件聲請人
    調解聲明第二、三項訴訟標的價額應以拆除費用為準，又聲
    請人陳報本件拆除費用為425萬5,850元（本院卷第141頁）
    ，此部分訴訟標的價額應為425萬5,850元。
三、又本件聲請人調解聲明第一至三項合併請求塗銷地上權及拆
    除系爭建物，二者經濟上目的同一，均係為使系爭土地所有
    權回復圓滿之狀態，二者互有競合關係，故依民事訴訟法第
    77條之2第1項但書規定，即應以其中價額較高定之，是本件
    訴訟標的價額核定如附表「訴訟標的價額」欄所示即4,774
    萬6,463元，依上開說明，應徵調解聲請費5,000元。茲命聲
    請人於收受本裁定之日起5日內補繳聲請費5,000元，逾期不
    繳，即駁回其聲請，特此裁定。　　
中　　華　　民　　國　　111 　年　　2 　　月　　9 　　日
                  內湖簡易庭法  官  鄭欣怡
以上正本係照原本作成。
如對本裁定關於核定訴訟標的價額部分抗告，應於裁定送達後10
日內向本院提出抗告狀。命補繳裁判費部分，不得抗告。
中　　華　　民　　國　　111 　年　　2 　　月　　9 　　日
                            書記官  王盈淳
附表：（金額均為新臺幣、元以下四捨五入）
聲請人    土地  權利範圍     面積 （平方公尺） 1年租金15倍之金額      土地價額  訴訟標的價額 乙○○ 臺北市○○區○○段0○段000地號土地 1/2 1,323.76 約為400.44坪 4,774萬6,463元 （計算式：7,949×400.44×15＝47,746,463） 1億8,929萬7,680元 （計算式：1,323.76×土地公告現值143,000＝189,297,680） 4,774萬6,463元 甲○○  1/2